【裁判字號】    99,易,800
【裁判日期】    990917
【裁判案由】    業務侵占
【裁判全文】
臺灣高雄地方法院宣示判決筆錄           99年度易字第800號
公  訴  人  臺灣高雄地方法院檢察署檢察官
被      告  甲○○
選任辯護人 林易玫律師
           洪士宏律師
上列被告因99年度易字第800 號業務侵占案件，經檢察官提起公
訴（98年度偵字第14035 號）並於審理中聲請本院改依協商程序
而為判決，本院認適宜進行協商判決程序，於中華民國99年9 月
17日上午11時40分在本院刑事第16法庭宣示判決，以代判決書，
出席職員如下：
法  官  林柏壽
書記官  洪嘉慧
通  譯  林易志
法官起立朗讀判決主文、犯罪事實要旨、處罰條文，及告以上訴
限制、期間並提出上訴狀之法院，且諭知記載其內容：
一、主  文：
    甲○○連續犯業務侵占罪，處有期徒刑壹年捌月。緩刑貳年
    。
二、犯罪事實要旨：
    引用起訴書之記載（如附件）。
三、處罰條文：
    刑法第2 條第1 項前段、第56條（修正前），第336 條第2
    項、第74條第1 項第1 款，刑法施行法第1 條之1 。
四、附記事項：
  (一)依高雄汽車客運股份有限公司民國98年6 月28日第86屆股東
    常會會議紀錄記載（本院99年度訴字第800 號卷第135 頁）
    陸、臨時動議
    戶號328 號乙○○股東發言：因法院需股東大會決議，請說
    明嘉南大學包車款歸還情形，並應支付利息。
    甲○○專員說明：嘉南大學包車款已全數入帳，自94年底至
    97年底已無舊帳之應收帳款。
    主席（林隆源）答覆：經主席詢問全體出席股東，決議本案
    通過「若甲○○專員積欠利息，於歸還利息後，即結案不再
    追究」。
  (二)依高雄汽車客運股份有限公司99年8 月3 日證明單及其附件
    （同上卷第141 至142 頁）記載略以：
  (1)告發人乙○○股東允諾被告甲○○繳付利息新臺幣（下同）
    3 萬元本數罰款10倍即30萬元，以資息事寧人，並撤回告訴
    以利終結。
  (2)甲○○已於98年7 月3 日繳付3 萬元，並自98年10月至99年
    7 月按月扣除薪資2 萬7 千元，合計30萬元已全數扣回入帳
五、協商判決除有刑事訴訟法第455 條之4 第1 項第1 款於本訊
    問程序終結前，被告撤銷協商合意或檢察官撤回協商聲請者
    ；第2 款被告協商之意思非出於自由意志者；第4 款被告所
    犯之罪非第455 條之2 第1 項所得以協商判決者；第6 款被
    告有其他較重之裁判上一罪之犯罪事實者；第7 款法院認應
    諭知免刑或免訴、不受理者情形之一，及違反同條第2 項「
    法院應於協商合意範圍內為判決；法院為協商判決所科之刑
    ，以宣告緩刑或2 年以下有期徒刑、拘役或罰金為限」等情
    形外，不得上訴。
六、如有上列得上訴之情形且不服本判決時，得自收受宣示判決
    筆錄送達之日起10日內，向本院提出上訴狀（須附繕本），
    上訴於第二審法院。
中    華    民    國    99    年    9     月    17    日
                  臺灣高雄地方法院刑事第十六庭
                                  法  官  林柏壽
                                  書記官  洪嘉慧
附件：
臺灣高雄地方法院檢察署檢察官起訴書
                                     98年度偵字第14035號
被      告  甲○○  男  59歲（民國○○年○月○○日生）
                    住高雄縣鳳山市○○路92號
                    居高雄縣鳥松鄉○○路233 巷8 號
                    國民身分證統一編號：Ｚ000000000號
上列被告因侵占案件，已經偵查終結，認應提起公訴，茲將犯罪
事實及證據並所犯法條分敘如下：
    犯罪事實
一、甲○○於民國82年至92年間，任職於高雄汽車客運股份有限
    公司（下稱高雄客運），擔任業務課長及總務課長，並負責
    嘉南藥理科技大學( 下稱嘉南大學) 租用專車款項處理之事
    宜，為從事業務之人。其基於意圖為自己不法之所有之概括
    犯意，於上揭擔任業務課長及總務課長期間如附表所示之時
    間，利用辦理收取嘉南大學開立予高雄客運之支票，充作租
    用學生專車費用之機會，將嘉南大學支付高雄客運租用專車
    款項計新台幣（下同）1,680 萬5,950 元，私自存入其所有
    第一銀行鳳山分行帳號「000-00-000000」 號之帳戶而占為
    己有。
二、案經乙○○告發偵辦。
    證據並所犯法條
一、證據清單及待證事實：
┌──┬───────────┬────────────┐
│編號│證據名稱              │待證事實                │
├──┼───────────┼────────────┤
│(一)│被告甲○○於本署偵查中│坦承處理高雄客運與嘉南大│
│    │之供述。              │學間專車業務，有將上開支│
│    │                      │票存入自己帳戶之事實，辯│
│    │                      │稱：學期中之專車款由伊開│
│    │                      │立預估之發票給嘉南大學，│
│    │                      │支票金額會先轉入伊帳戶，│
│    │                      │至學期結束後再結清款項，│
│    │                      │並無業務侵占云云。      │
├──┼───────────┼────────────┤
│(二)│告發人即高雄客運股東彭│被告利用前開處理嘉南大學│
│    │俊雄之指述及提供之統一│支付高雄客運專車款1680萬│
│    │發票。                │5,950元之機會，私自存入 │
│    │(見97年度他字第6500號 │其所有第一銀行鳳山分行帳│
│    │卷第9頁至第49頁)      │號「000-00-000000」號之 │
│    │                      │帳戶予以侵占入己之事實。│
├──┼───────────┼────────────┤
│(三)│證人即嘉南大學總務處組│證明高雄客運寄出發票給嘉│
│    │員丁○○於本署偵查中之│南大學，經核對金額後，嘉│
│    │具結證述。            │南大學開立支票，抬頭註明│
│    │                      │高雄客運之事實。        │
├──┼───────────┼────────────┤
│(四)│證人即高雄客運前任總經│證明被告甲○○業務侵占前│
│    │理陳梓汶於本署偵查中之│開款項，經高雄客運發現後│
│    │具結證述。            │寄發公文要求被告甲○○將│
│    │                      │前開款項歸還之事實。    │
├──┼───────────┼────────────┤
│(五)│證人即高雄客運前任董事│證明被告甲○○因將嘉南大│
│    │長鄭博文於本署偵查中之│學租用學生專車款項存入個│
│    │具結證述。            │人帳戶而被降級調職之事實│
├──┼───────────┼────────────┤
│(六)│1.嘉南大學98年3月4日嘉│1.證明本件嘉南大學皆以支│
│    │  總字第0980001083號函│  票支付，且所開支票之付│
│    │2.嘉南大學98年10月23日│  款對象皆為原開立發票請│
│    │  嘉總字第0980006994號│  款之公司行號即本件高雄│
│    │  函。                │  客運等情。            │
│    │(見98年度偵字第14035號│2.證明嘉南大學經接獲高雄│
│    │卷第2頁、第44頁)      │  客運之請款發票，審核無│
│    │                      │  誤後，皆由嘉南大學教職│
│    │                      │  員工福利委員會開立「國│
│    │                      │  泰世華銀行台南分行帳號│
│    │                      │  ：0000000」之支票給付 │
├──┼───────────┼────────────┤
│(七)│國泰世華商業銀行台南分│證明被告於附表所示時間，│
│    │行98年12月21日(98)國世│將嘉南大學開立予高雄客運│
│    │銀台南字第010000980114│之支票，私自存入其所有第│
│    │4號函暨所附領用支票記 │一銀行鳳山分行「721-50-0│
│    │錄、相關支票影本。    │09050」號之帳戶予以侵占 │
│    │(見98年度偵字第14035號│之事實。                │
│    │卷第97頁至第124頁)    │                        │
├──┼───────────┼────────────┤
│(八)│高雄汽車客運股份有限公│證明高雄客運公司依據92年│
│    │司發文稿紙            │間常務董事會議議決事項辦│
│    │(見97年度他字第6500號 │理，要求被告甲○○將嘉南│
│    │卷第95頁)             │大學所開立之支票票載金額│
│    │                      │詳實說明，並檢附個人存款│
│    │                      │存摺簿，加以查核之事實。│
└──┴───────────┴────────────┘
二、被告雖抗辯：嘉南大學第一次會開預估額給至伊開發票給嘉
    南大學，而如果已發生就幫公司代收，沒有發生會先入伊帳
    戶，至學期結束後再結清入公司帳。惟查，嘉南大學以支票
    支付高雄客運費用，有上開證據可證。而支票為支付之工具
    ，需支付時才會開立，且需要領取時才會兌現，此為使用支
    票之常識，亦為支票之功用，被告為有社會經驗之人，豈會
    不知？且嘉南大學開立之支票之支付對象為高雄客運而非被
    告，豈須先兌現存入被告帳戶內，再提出還給公司之理。故
    被告所辯不足採信，其侵占之犯行，洵堪認定。
三、核被告所為，係犯刑法第336 條第2 項之業務侵占罪嫌。又
    被告先後業務侵占行為，時間緊接，所犯罪名相同，顯係出
    於概括之犯意為之，為連續犯，請各依修正前刑法第56條以
    連續犯論處，並加重其刑。
四、依刑事訴訟法第251 條第1 項提起公訴。
     此  致
臺灣高雄地方法院
中    華    民    國    99    年    1     月    28    日
                              檢  察  官  丙  ○  ○
附表：
┌──┬────┬─────┬────┬───────┬────┬────┐
│編號│發票日  │支票號碼  │頁數    │金額          │存入日期│頁數    │
├──┼────┼─────┼────┼───────┼────┼────┤
│ 1  │88.01.27│FA0000000 │第105頁 │222萬9,350元  │88.02.03│第144頁 │
├──┼────┼─────┼────┼───────┼────┼────┤
│ 2  │88.04.20│FA0000000 │第106頁 │300萬元       │88.05.04│第144頁 │
├──┼────┼─────┼────┼───────┼────┼────┤
│ 3  │88.07.25│FA0000000 │第107頁 │173萬2,600元  │88.07.29│第144頁 │
├──┼────┼─────┼────┼───────┼────┼────┤
│ 4  │88.11.15│FA0000000 │第108頁 │250萬元       │88.12.02│第145頁 │
├──┼────┼─────┼────┼───────┼────┼────┤
│ 5  │89.02.05│FA0000000 │第109頁 │168萬4,000元  │89.02.19│第145頁 │
├──┼────┼─────┼────┼───────┼────┼────┤
│ 6  │89.02.25│FA0000000 │第120頁 │59萬6,000元   │89.02.19│第145頁 │
├──┼────┼─────┼────┼───────┼────┼────┤
│ 7  │89.04.24│FA0000000 │第121頁 │200萬元       │89.04.29│第145頁 │
├──┼────┼─────┼────┼───────┼────┼────┤
│ 8  │89.07.05│FA0000000 │第122頁 │144萬元       │89.07.14│第145頁 │
├──┼────┼─────┼────┼───────┼────┼────┤
│ 9  │90.02.15│FA0000000 │第123頁 │52萬8,000元   │90.02.16│第146頁 │
├──┼────┼─────┼────┼───────┼────┼────┤
│10  │90.07.05│FA0000000 │第124頁 │109萬6,000元  │90.07.02│第147頁 │
├──┼────┼─────┼────┼───────┼────┼────┤
│合計│        │          │        │1680萬5,950元 │        │        │
└──┴────┴─────┴────┴───────┴────┴────┘
附錄所犯法條：
中華民國刑法第336 條
（公務公益侵佔罪、業務侵佔罪）
對於公務上或因公益所持有之物，犯前條第1 項之罪者，處1 年
以上7 年以下有期徒刑，得併科5 千元以下罰金。
對於業務上所持有之物，犯前條第1 項之罪者，處6 月以上5 年
以下有期徒刑，得併科3 千元以下罰金。
前二項之未遂犯罰之。

司法院資訊處製作；財團法人民間司法改革基金會備份。
